臺灣高雄地方法院民事裁定
111年度雄救字第56號
聲  請  人  徐志群  
相  對  人  法扶基金會高雄分會

上列聲請人與相對人法扶基金會高雄分會間損害賠償事件，聲請
人聲請訴訟救助，本院裁定如下：
    主    文
聲請駁回。
    理    由
一、按當事人因無資力支出訴訟費用而聲請訴訟救助者，關於無
    資力支出訴訟費用之事由，應提出可使法院信其主張為真實
    並能即時調查之證據，以釋明之，民事訴訟法第109 條第2 
    項、第284 條規定有明文。所謂無資力支出訴訟費用，係指
    窘於生活，且缺乏經濟信用，並無籌措款項以支出訴訟費用
    之信用技能者而言（最高法院18年抗字第260 號、43年台抗
    字第152 號民事裁定意旨參照）。申言之，若非取給於自己
    或家族所必需之生活費不能支出訴訟費用，且無籌措款項以
    支出訴訟費用之信用技能，方能謂之為無資力支出訴訟費用
    。又法院調查聲請人是否無資力支出訴訟費用，專就聲請人
    提出之證據為之，如聲請人未提出證據，或依其提出之證據
    ，未能信其無資力支出訴訟費用之主張為真實，即應將其聲
    請駁回，並無派員調查之必要（最高法院26年滬抗字第34號
    民事裁判參照）。
二、次按法律扶助法第63條固規定：經分會准許法律扶助之無資
    力者，其於訴訟或非訟程序中，向法院聲請訴訟救助時，除
    顯無理由者外，應准予訴訟救助，不受民事訴訟法第108 條
    規定之限制，揆其立法意旨，無非係因法律扶助之申請人，
    既經分會審查符合無資力之要件，其再向法院聲請訴訟救助
    時，法院就其有無資力，允毋庸再審酌，以簡省法院之調查
    程序，故如未經分會審查符合無資力要件，即無該條文之適
    用，聲請人仍應釋明其無資力支出訴訟費用（最高法院109 
    年度台抗字第1200號、第874 號裁定意旨參照）。是法律扶
    助之效力僅存於申請事件，法律扶助之申請人經法律扶助基
    金會各分會審查符合無資力要件，僅於該法律扶助之事件再
    向受理之法院聲請訴訟救助時，法院始無庸再審酌，至其他
    未受法律扶助之事件，法院仍應依民事訴訟法關於訴訟救助
    之規定為審理，不受上開法律扶助決定之拘束。
三、經查，聲請人主張其生活困難，積蓄又悉遭被告借用未還，
    已無資力再支出訴訟費用，固於民事起訴狀內提出高雄市大
    寮區公所低收入戶證明書及財團法人法律扶助基金會高雄分
    會審查決定通知書影本，然低收入戶標準乃行政主管機關為
    提供社會救助所設立之核定標準，與法院就有無資力支出訴
    訟費用之認定，係屬二事（最高法院99年度台抗字第947 號
    、100 年度台抗字第593 號裁定要旨參照），聲請人雖為低
    收入戶，然其就有何窘於生活、缺乏經濟信用，無籌措款項
    支出訴訟費用之信用技能等項，並未提出能即時調查之證據
    資料以為釋明。另依前揭審查決定通知書所載扶助事項、扶
    助內容為「強制罪等」、「刑事偵查中告訴代理」而准予全
    部扶助之決定，顯與聲請人提起之本案民事損害賠償訴訟之
    標的不同，亦難認與本件聲請有何關聯，縱另案曾准予訴訟
    救助，惟對於本件尚無拘束力，揆諸前揭規定及說明，聲請
    人之聲請於法不合，不應准許。
四、依民事訴訟法第95條，裁定如主文。 
中　　華　　民　　國　　111 　年　　10　　月　　5 　　日
                  高雄簡易庭  法　官  謝宗翰
以上正本係照原本作成。
如對本裁定抗告須於裁定送達後10日內向本院提出抗告狀，並繳
納裁判費新台幣1,000元。　　　　　
中　　華　　民　　國　　111 　年　　10 　　月　　5　　日
                              書記官  林雅姿